臺灣高等法院花蓮分院刑事判決　　　　95年度交上易字第16號
上　訴　人　臺灣花蓮地方法院檢察署檢察官
被　　　告　甲○○（原名李惠英，曾改為李晏）
上列上訴人因被告過失傷害案件，不服臺灣花蓮地方法院95年度
交易字第34號中華民國95年7月31日第一審判決（起訴案號：臺
灣花蓮地方法院檢察署95年度字第289號），提起上訴，本院判
決如下：
    主  文
原判決撤銷。
甲○○因過失傷害人，處有期徒刑參月，如易科罰金，以銀元
佰元即新台幣玖佰元折算壹日。緩刑伍年，並應於判決確定後向
被害人支付新臺幣伍拾捌萬元（自96年7月15日起，每月給付新
台幣6千元，自97年9月15日起，每月應給付1萬2千元，至清償完
畢止）。
    事  實
一、甲○○（原名李惠英，先改名李晏，再改為現名）於民國94
    年1月6日17時10分許，無駕駛執照（案發前即經吊扣駕照）
    駕駛車牌號碼WR－6573號小自客車，沿花蓮縣秀林鄉○○路
    由東往西方向行駛，行經該路98號（原審誤載為89號）前，
    本應注意汽車行駛時，應注意車前狀況，並隨時採取安全措
    施，且按當時天候為日間有自然光線、柏油道路無缺陷且無
    障礙等情形，並無不能注意之狀況，竟疏未注意觀看前方道
    路所設置之反光鏡，以查知與水源路交岔之道路上行人或車
    輛狀況，及注意於行經設有路面跳動設施之路段，應減速慢
    行，竟於通過該路段交岔路口前所設之跳動路面後，即加速
    行駛，適有甫放學，行經該交岔路口亦疏未注意前方狀況，
    及穿越道路未注意左右來車而自該交岔之巷道中衝出，欲橫
    越該交岔路口之學童卓智源，致卓智源因而受有右脛骨幹之
    開放性粉碎性骨折併術後腔室症候群之傷害。
二、案經被害人卓智源之父乙○○訴請花蓮縣警察局吉安分局報
    告臺灣花蓮地方法院檢察署檢察官偵查起訴。
    理  由
一、認定犯罪事實所憑證據及理由：
  (一)被害人卓智源於偵查及原審指述之肇事情節。足以證明被告
    上開過失肇事犯行。
  (二)財團法人佛教慈濟綜合醫院診斷證明書。證明被害人卓智源
    因而受有上揭傷害之事實。
  (三)道路交通事故現場圖、道路交通事故調查報告表（一）、（
    二）及現場照片6幀。足以證明被告無照駕駛及過失肇事之
    事實。
  (四)被告甲○○之供述。對其於前揭時間、地點，無照駕車，並
    未注意車前狀況、減速慢行，過失致被害人卓智源受傷之事
    實，坦承不諱（見警卷第4頁）。
  (五)按汽車行駛時，駕駛人應注意車前狀況，並隨時採取必要之
    安全措施道路交通安全規則第94條第3項定有明文。被告駕
    車自應注意上述規定，且本件車禍發生時天候良好、為日間
    有自然光線，道路狀況為柏油道路無缺陷，亦無障礙，於被
    告行經方向之交岔路口前設置有跳動路面及反光鏡等情形，
    有道路交通事故調查報告表（一）（二）附卷可參，故案發
    當時並無不能注意之情事，被告卻仍疏於注意該路段所設置
    之反光鏡，以察知與水源路交岔之巷道行車狀況，且於行經
    交岔巷口前為阻止車速過快而設置之跳動路面後，竟未減速
    反加速行駛，致未能注意自巷口出來之被害人，因而肇致本
    件車禍一情，業據被告於原審及本院審理中供述綦詳，被告
    顯有過失。
  (六)且被害人因本件車禍受有右脛骨幹開放性及粉碎性骨折等傷
    害，有上開診斷證明書附卷可稽，足認被告上開駕車過失行
    為與被害人所受傷害結果間，具有相當因果關係。至被害人
    雖亦有疏未注意前方狀況之過失，然此並不能免除被告應負
    之過失責任。綜上所述，本案事證明確，被告犯行堪以認定
    ，應予依法論科。
二、論罪科刑：
  (一)核被告所為，係犯刑法第284條第1項之過失傷害罪。被告行
    為後，刑法業於95年7月1日修正施行，但關於刑法第28 4條
    第1項之過失傷害罪，並未修正，自無比較新舊法問題，應
    逕予適用現行法。
  (二)被告無駕駛執照駕駛汽車，因而致人受傷，依道路交通管理
    處罰條例第86條第1項規定，應加重其刑。
  (三)另新修正刑法第2條第1項規定：「行為後法律有變更者，適
    用行為時之法律。但行為後之法律有利於行為人者，適用最
    有利於行為人之法律。」而關於易科罰金之折算標準，修正
    前刑法第41條第1項前段規定：「犯最重本刑為5年以下有期
    徒刑以下之刑之罪，而受6個月以下有期徒刑或拘役之宣告
    ，因身體、教育、職業、家庭之關係或其他正當事由，執行
    顯有困難者，得以1元以上3元以下折算1日，易科罰金。」
    ；依修正前罰金罰鍰提高標準條例第2條前段（現已刪除）
    規定：就其原定數額提高為100倍折算1日，則被告行為時之
    易科罰金折算標準，應以銀元300元折算1日，經折算為新臺
    幣後，應以新臺幣900元折算為1日。惟新修正刑法第41條第
    1項前段則規定：「犯最重本刑為5年以下有期徒刑以下之刑
    之罪，而受6個月以下有期徒刑或拘役之宣告者，得以新臺
    幣1千元、2千元或3千元折算1日，易科罰金。」，是比較新
    舊法之結果，以修正前之規定較有利於被告，自應適用修正
    前刑法第41條第1項前段規定，定其易科罰金之折算標準」
    。
  (四)撤銷改判理由：原審對被告論罪科刑，固非無見。惟經查：
    (1)被告無駕駛執照，原審未依道路交通管理處罰條例第86條
      第1項規定加重其刑。
    (2)且對被告為肇事主因之過失程度、亦未賠償被害人損害之
      情節，僅量處拘役30日，量刑過輕。
    (3)檢察官提起上訴，指摘原審量刑過輕，為有理由，應予撤
      銷改判。
  (五)量刑理由：
    (1)爰審酌被告前未曾犯罪，有臺灣高等法院被告前案紀錄表
      1份附卷可佐，雖其於本件駕駛之過失重大，惟係因一時
      失慮，未注意安全並遵守交通規則，致被害人受有傷害，
      再參酌被害人所受傷害之嚴重程度及於肇事後雖未立即報
      警處理，致未符自首之規定，然其於肇事後即自行尋找被
      害人卓智源之家人，並將之送至醫院救治，有道路交通事
      故現場圖所附之肇事經過摘要記載在卷可稽，參以被告所
      為尚能對其所造成之損害負責，並未逃避責任，其犯後態
      度堪稱良好，且於本院審理過程中，已充分表達出賠償之
      誠意，並與被害人家屬達成和解，賠償損失，業據告訴人
      乙○○於本院審理中陳述明確，並有本院和解筆錄影本附
      卷可參，再參酌被害人於
      本件亦與有過失之情形，及被告無照駕駛並犯罪後坦承犯
      行之態度等一切情狀，認
      本件應量處法定刑之中等刑度，故如主文第二項所示之刑
      ，並諭知易科罰金之折算標準。
    (2)復查被告前未曾犯罪，有臺灣高等法院被告全國前案紀錄
      表附卷可稽，其因一時失慮致罹刑責，且已在本院與被害
      人達成和解，並已先給付部分金額，並允諾再給付被害人
      新台幣（下同）58萬元。本院審酌被告如於緩刑期間內再
      按月向被害人支付於附帶民事訴訟時所達成和解之金額，
      即再支付58萬元（自96年7月15日起，每月給付6千元，自
      97年9月15日起，每月應給付1萬2千元，至清償完畢止）
      ，可認為其經此科刑之教訓後，已知所警惕而無再犯之虞
      ，認只須為刑罰之宣告，即足以策其自新，故認以暫不執
      行為適當，爰併為緩刑5年之宣告。又本件緩刑宣告既以
      被告向被害人支付為條件，如被告不依本判決支付，前揭
      緩刑之宣告自得依刑法第75條之1第1項第4款之規定予以
      撤銷。末按犯罪在新法（指95年7月1日施行之新修正刑法
      ）實施前，新法實施後，緩刑之宣告應適用新法第74條之
      規定（最高法院95年第8次刑事庭會議決議參照），併予
      敘明。
據上論斷，應依刑事訴訟法第369條第1項前段、第364條、第299
條第1項前段，刑法第2條第1項前段、第284條第1項前段、第74
條第1項第1款、第2項第3款、修正前刑法第41條第1項前段，道
路交通管理處罰條例第86條第1項，修正前罰金罰鍰提高標準條
例第1條前段、第2條，現行法規所定貨幣單位折算新臺幣條例第
2條，判決如主文。
本案經檢察官丙○○到庭執行職務。
中　　華　　民　　國　　96　　年　　7　　月　　 13　　日
                        審判長法  官  何方興
                              法  官  林德盛
                              法  官  王紋瑩
以上正本證明與原本無異。
本件判決不得上訴。
                              書記官  吳家瑩
中　　華　　民　　國　　96　　年　　7　　月　　 13　　日
附錄    本判決論罪科刑法條：
刑法第284條第1項：
因過失傷害人者，處6月以下有期徒刑、拘役或500元以下罰金，
致重傷者，處1年以下有期徒刑、拘役或500元以下罰金。
